臺灣新竹地方法院民事裁定
111年度法字第18號
聲  請  人  財團法人榮嘉文化藝術基金會

法定代理人  葉哲宏  
代  理  人  張玉美  
上列當事人間變更捐助章程事件，本院裁定如下：
    主  文
財團法人榮嘉文化藝術基金會捐助章程准予變更如附件修訂對照
表「捐助章程修訂」欄第五條、第六條、第七條、第八條、第九
條、第十一條、第十二條、第十三條、第十五條所示。
聲請人其餘聲請駁回。
聲請程序費用新臺幣壹仟元由聲請人負擔。
    理  由
一、按財團之組織及其管理方法，由捐助人以捐助章程或遺囑定
    之。捐助章程或遺囑所定之組織不完全，或重要之管理方法
    不具備者，法院得因主管機關、檢察官或利害關係人之聲請
    ，為必要之處分；為維持財團之目的或保存其財產，法院得
    因捐助人、董事、主管機關、檢察官或利害關係人之聲請，
    變更其組織，民法第62條、第63條分別定有明文。而民法第
    62條所謂財團之組織不完全，例如財團內部之董事會或監察
    人之組織不完全者是；所謂重要之管理方法，例如董監事之
    任免方式、董事會執行事務之決議方法及財團財產之管理方
    法等是。再財團法人經設立登記後，如其捐助章程所定之組
    織不完全或重要之管理方法不具備，或為維持財團之目的或
    保存其財產，而必須變更章程者，應聲請法院為必要之處分
    ，或變更其組織，不得自行變更，如不屬於上述事項之章程
    變更，或不變更實質內容而僅屬用語、順序之調整者，則祗
    需取得目的事業主管機關之許可，即可聲請該管法院辦理變
    更登記，無聲請法院處分之必要。又事務所固為財團法人設
    立時應登記事項之一，惟並非捐助章程之必要記載事項，如
    章程載有事務所之地址而事後變更時，僅生法人已登記事項
    之變更，依法應為變更登記之問題，與捐助章程之變更無涉
    ，此觀民法第60條第2項、第61條至第63條、第65條、非訟
    事件法第85條等規定自明（司法院民國86年11月13日秘臺
    廳民三字第21392號函意旨參照）。
二、聲請意旨略以：財團法人榮嘉文化藝術基金會原捐助章程第
    1、4、5、6、7、8、9、11、12、13、14、15、16、17，經
    董事會111年度第一次會議通過變更，報經主管機關新竹市
    文化局以民國111年3月10日府授文推字第1110042845號函，
    准予備查，請求裁定如附件所示之捐助章程准予變更。
三、經查：
(一)財團法人榮嘉文化藝術基金會於111年1月19日召開董事會會
    議，決議擬修正捐助章程如附件修訂對照表「捐助章程修訂
　　」欄所示，且已報請主管機關即新竹市政府備查在案等情，
    有修正前後之財團法人榮嘉文化藝術基金會捐助章程、新竹
    市文化藝術類財團法人榮嘉文化藝術基金會捐助章程修訂對
    照表、財團法人榮嘉文化藝術基金會111年度第1次董事會會
    議紀錄及簽到表、新竹市政府111年3月10日府授文推字第11
    10042845號函、法人登記證書在卷足憑（見本院卷第13頁至
    第55頁），聲請人聲請變更財團法人榮嘉文化藝術基金會捐
    助章程如附件修訂對照表「捐助章程修訂」欄所示第5條係
    明定董事會職權；第6條係修訂董事人數上限、董事人數應
    為單數，董事間具親屬關係者之人數比例及應具有與設立目
    的相關專長或工作經驗之人數比例，董事長為專職者得經董
    事會決議為有給職，董事長、代理董事長及董事之消極資格
    ；第7條係修訂董事每屆任期、增訂連任之董事不得逾改選
    董事總人數之比例，董事任期屆滿不及改選時之處理方法，
    董事任期屆滿前因辭職、死亡、遭解任時之處理方式；第8
    條係增列董事長之職權；第9條係修訂董事會召開頻率、董
    事長未能出席會議時會議主席之選任方式，董事長未依規定
    召集會議時，一定比例以上之現任董事得以書面請求召集董
    事會議，屆期不為召集時，得報請主管機關許可後，自行召
    集之，明定普通決議、特別決議之決議方法，重要事項項目
    、決議方法及陳報主管機關許可始可執行；第11條係明定報
    送預決算資料時間，登記財產總額與年度收入總額達一定金
    額以上時，財務報表應經會計師查核簽證，報主管機關備查
    ；第12條係明定利益衝突迴避與禁止圖利行為；第13條係明
    定財產保管及運用方法；第15條係明定法人經解散、撤銷或
    廢止許可後財產之歸屬。經核皆係就該財團法人之組織及重
    要之管理方法為變更，且財團法人榮嘉文化藝術基金會所為
    上開部分變更與該財團法人之成立宗旨、精神並不違背，與
    民法有關財團法人之規定亦無牴觸，聲請人聲請變更財團法
    人榮嘉文化藝術基金會捐助章程第5、6、7、8、9、11、12
    、13、15條如附件修訂對照表「捐助章程修訂」欄所示，均
    核無不合，應予准許。
(二)至聲請人聲請變更其餘捐助章程部分，聲請人聲請變更捐助
    章程如附件捐助章程修訂對照表「捐助章程修訂」欄所示第
    1條係法人名稱修訂之法條依據（惟聲請人名稱並無變更）
    ；第4條係酌修文字；第14條係明定法人許可事項變更時，
    應辦理變更登記；第16條係明定捐助章程歷次修訂之日期；
    第17條係刪除條文等情，均無捐助章程所定之組織不完全，
    或重要之管理方法不具備等情，亦與財團目的之維持或財產
    之保存而有變更財團組織之必要者無涉，揆諸前揭規定與說
    明，無向法院聲請裁定准予變更之必要，是聲請人此部份之
    聲請，於法洵屬未合，應予駁回。
四、依非訟事件法第21條第1項前段、第24條第1項，裁定如主文
    。
中　　華　　民　　國　　111 　年　　3 　　月　　31　　日
                  民事第一庭  法  官  李宇璿
以上正本係照原本作成。
如不服本裁定，應於裁定送達後10日內，以書狀向本院提出抗告
，並繳納抗告費新臺幣1,000 元。
中　　華　　民　　國　　111 　年　　4 　　月　　1 　　日
                              書記官  王恬如